臺灣高等法院刑事判決
111年度上訴字第561號
上  訴  人  
即  被  告  翁子傑

選任辯護人  林祐增律師
            楊偉毓律師
            葉慶人律師
上列上訴人因違反槍砲彈藥刀械管制條例案件，不服臺灣新北地
方法院110年度訴字第207號，中華民國110年9月16日第一審判決
（起訴案號：臺灣新北地方檢察署109年度偵字第35439號），提
起上訴，本院判決如下：
    主  文
上訴駁回。
    事實及理由
一、經本院審理結果，認第一審以上訴人即被告翁子傑犯槍砲彈
    藥刀械管制條例第7條第4項之非法持有非制式手槍罪，適用
    刑法59條酌減其刑，判處有期徒刑2年6月，併科罰金新臺幣
    （下同）5萬元，罰金如易服勞役，以1千元折算1日，並就
    扣案之非制式手槍1支，依刑法第38條第1項之規定宣告沒收
    ，認事用法、量刑及沒收均無不當，應予維持，除補充被告
    於本院之自白為證據外，其餘均引用第一審判決書記載之事
    實、證據及理由（如附件）。
二、被告上訴意旨略以：本案員警自搜索票上所記載之新北市○○
    區○○○路000巷00號0樓及普通重型機車000-0000執行搜索時
    ，均未查獲相關證物，本案係被告主動帶同員警至非搜索範
    圍之另一普重機000-000内，將其所藏放的槍枝取出自動交
    給警方，即應與自首並報繳其持有之槍枝無異。雖本件偵查
    機關有合理懷疑被告持有具殺傷力之槍枝，但員警既未能在
    搜索票記載之地點起獲槍枝，被告帶同員警至他處，主動取
    出扣案之槍枝交給警方，應認係主動自首並報繳槍枝無誤，
    而非僅為自白犯罪，原審判決漏未斟酌上情，未適用刑法第
    62條或槍砲彈藥刀械管制條例第18條第1項前段規定減輕被
    告之刑責，有判決不適用法則之違誤，請求撤銷原判決等語
    。
三、經查：
  ㈠按刑法上所謂自首，乃犯人在犯罪未發覺前，向該管公務員
    自行申告犯罪事實而受裁判之謂。所謂「發覺」，固非以有
    偵查犯罪權限之機關或人員確知其人犯罪無誤為必要，而於
    對其發生嫌疑時，即得謂為已發覺，但此項對犯人之嫌疑，
    仍須有確切之根據得合理之可疑者，始足當之，若單純主觀
    上之懷疑，要不得謂已發生嫌疑。至如何判斷「有確切之根
    據得合理之可疑」與「單純主觀上之懷疑」，主要區別在於
    有偵查犯罪權限之機關或人員能否依憑現有尤其是客觀性之
    證據，在行為人與具體案件之間建立直接、明確及緊密之關
    聯，使行為人犯案之可能性提高至被確定為「犯罪嫌疑人」
    之程度。換言之，有偵查犯罪權限之機關或人員尚未發現犯
    罪之任何線索或證據，僅憑其工作經驗或蛛絲馬跡（如見行
    為人有不正常神態、舉止等）等情況直覺判斷行為人可能存
    在違法行為，即行為人之可疑非具體且無客觀依據，無從與
    具體犯罪案件聯繫；或於犯罪發生後，前揭有偵查犯罪權限
    機關或人員雖根據已掌握之線索發現行為人之表現或反應異
    常，引人疑竇，惟尚不足通過現有證據確定其為犯罪嫌疑人
    ，即對行為人可疑雖已有一定之針對性或能與具體案件聯繫
    ，惟此關聯仍不夠明確，尚未達到將行為人鎖定為犯罪嫌疑
    人並進而採取必要作為或強制處分之程度。此時，上開二種
    情況仍僅止於「單純主觀上之懷疑」，尚不得謂為「已發覺
    」。相反地，倘有偵查犯罪權限之機關或人員由各方尋得之
    現場跡證（如贓物、作案工具、血跡等檢體）、目擊證人等
    客觀性證據已可直接指向特定行為人犯案，足以構建其與具
    體案件間直接、明確及緊密之關聯，使行為人具有較其他排
    查對象具有更高之作案嫌疑，此時即可認「有確切之根據得
    合理之可疑」將行為人提昇為「犯罪嫌疑人」，即應認其犯
    罪已被「發覺」。
  ㈡證人即新北市政府警察局板橋分局沙崙派出所副所長戴明剛
    於本院審理時證稱：本案係因當時有有看到被告持槍的影像
    、被告試槍的影像，我們去追查後看到影像的背景就是我們
    搜索的那個地點，所以去聲請搜索，除此之外，搜索的物件
    包括車牌號碼000-0000重型機車，因為這是被告常態在使用
    之機車，我們推論槍枝可能藏在這裡，聲搜卷試槍噴火的照
    片，當時經過我們同仁分析左邊可以看出來是被告，右邊經
    我們同仁比對認為就是被告等語（見本院卷第106至107頁、
    第110頁），依上開證人所述，因有被告持槍、試槍之照片
    ，即已鎖定被告為槍砲彈藥刀械管制條例之涉案人，並向原
    審法院聲請搜索票獲准，雖至被告持槍照片所示之背景場所
    搜索無著，經勸被告要自己面對，不要連累公司，被告與公
    司主管談完後，主動坦承持有槍枝，並帶同員警至藏放槍枝
    處查獲及扣得本案手槍等情，此據證人即查獲員警戴明剛於
    本院審理中結證甚詳(見本院卷第103頁)，並有新北市政府
    警察局板橋分局111年4月6日新北警板刑字第1113886784號
    檢附職務報告及現場密錄器光碟（見本院卷第77至79頁），
    自願受搜索同意書、新北市政府警察局板橋分局搜索扣押筆
    錄及扣押物品目錄表（見偵卷第43頁、第45至51頁）及本院
    勘驗現場密錄器筆錄附卷可稽。
  ㈢依上開事證，員警係根據被告持槍、試槍照片之客觀性證據
    ，直接指向特定行為人之被告涉有違反槍砲彈藥刀械管制條
    例之犯罪嫌疑，因而聲請搜索票，並持上開搜索票前往搜索
    ，堪認被告非法持有槍枝犯行非僅止於「單純主觀上之懷疑
    」，而係確已「發覺」，且被告於原審亦坦承偵卷第62頁右
    下角的照片手槍就是扣案槍枝（見原審卷第139頁）。雖證
    人戴明剛於本院審理中結證稱:係被告經勸導主動告知槍枝
    所在等語，然此無非員警因掌握搜索地點之情資未盡正確而
    未果，無從為被告犯行並未發覺之有利認定。則被告向員警
    坦承上開犯行前，員警已有確切根據足以合理懷疑其涉有違
    反槍砲彈藥刀械管制條例之犯罪嫌疑，並非毫無事實基礎之
    空泛臆測，被告即非對於「未發覺」之罪自首而受裁判，縱
    令被告嗣後向警方坦承犯行主動帶領員警起出非法持有之手
    槍，亦與自首之要件不符，而僅屬自白，無從依刑法第62條
    前段及槍砲彈藥刀械管制條例第18條第1 項規定減輕其刑。
    故被告此部分所辯並非可採。
  ㈣按量刑輕重，屬法院得依職權自由裁量之事項，苟其量刑已
    以行為人之責任為基礎，並斟酌刑法第57條各款所列情狀，
    在法定刑度內，酌量科刑，無偏執一端，致明顯失出失入情
    形，自不得指為不當或違法；且在同一犯罪事實與情節，如
    別無其他加重或減輕之原因，下級審量定之刑，亦無過重或
    失輕之不當情形，則上級審法院對下級審法院之職權行使，
    原則上應予尊重。經查原審以本案不符合自首要件，並以行
    為責任為基礎審酌，被告無故持有高危險管制物品，危害社
    會治安情節嚴重，惟念及被告犯後坦承犯行，態度尚可，犯
    罪行為時年紀尚輕，且未造成重大危害即遭查獲。兼衡被告
    主動自白犯行並帶同警方查獲本案手槍之犯後態度，暨其自
    陳高中肄業之智識程度、以鐵工為業、月薪約3萬元、家庭
    經濟狀況勉持之生活狀況等刑法第57條各款所列情狀為被告
    量刑之基礎，所量處之刑並無輕重相差懸殊等量刑有所失出
    或失入之違法或失當之處。被告上訴意旨認原審量刑過重，
    指摘原判決不當，為無理由，應予駁回。
據上論斷，應依刑事訴訟法第373條、第368條，判決如主文。
本案經檢察官劉異海到庭執行職務。
中　　華　　民　　國　　111 　年　　5 　　月　　18　　日
     　　　　　　 刑事第十二庭  審判長法　官  陳如玲
                                      法　官  魏俊明
                                      法　官  廖建瑜
以上正本證明與原本無異。
如不服本判決，應於收受送達後20日內向本院提出上訴書狀，其
未敘述上訴之理由者並得於提起上訴後20日內向本院補提理由書
（均須按他造當事人之人數附繕本）「切勿逕送上級法院」。
                                      書記官  邵佩均
中　　華　　民　　國　　111 　年　　5 　　月　　18　　日
附表
　臺灣新北地方法院刑事判決　　　　　110年度訴字第207號
公　訴　人　臺灣新北地方檢察署檢察官
被　　　告　翁子傑
選任辯護人　葉慶人律師
　　　　　　楊偉毓律師
　　　　　　林祐增律師
上列被告因違反槍砲彈藥刀械管制案件，經檢察官提起公訴（
109年度偵字第35439 號），本院判決如下：
    主  文
翁子傑犯非法持有手槍罪，處有期徒刑貳年陸月，併科罰金新臺
幣伍萬元，罰金如易服勞役，以新臺幣壹仟元折算壹日。扣案之
非制式手槍壹枝（槍枝管制編號○○○○○○○○○○號，含彈
匣壹個）沒收。
    犯罪事實
一、翁子傑基於非法持有具殺傷力之非制式手槍之犯意，於民國
    109 年2 、3 月間某日，在新北市三峽區三峽老街附近山區
    某處，向其已歿友人劉立昇處取得仿GLOCK 廠25型手槍外型
    製造，組裝已貫通之金屬槍管而成之非制式手槍1 枝（槍枝
    管制編號：0000000000號，下稱本案手槍）後非法持有之。
    嗣於109 年9 月2 日20時20分許，經警持本院核發之搜索票
    前去新北市○○區○○○路000 巷00號0 樓進行搜索，然翁
    子傑並未在該處，經警策動通知翁子傑到場後，始經翁子傑
    告知係將本案手槍藏放於其所使用、停放在新北市○○區○
    ○路00號對面機車停車格之車牌號碼000-000 號普通重型機
    車車廂內，徵得其同意後搜索扣得本案手槍，而查悉上情。
二、案經新北市政府警察局板橋分局報告臺灣新北地方檢察署檢
    察官偵查起訴。
    理  由
壹、程序部分：
一、按被告以外之人於審判外之言詞或書面陳述，除法律有規定
    者外，不得作為證據，刑事訴訟法第159 條第1 項定有明文
    。惟被告以外之人於審判外之陳述，雖不符刑事訴訟法第15
    9條之1至第159條之4規定，但經當事人於審判程序同意作為
    證據，法院審酌該言詞陳述或書面陳述作成時之情況，認為
    適當者，亦得為證據，刑事訴訟法第159 條之5第1項亦有明
    文。本判決所引用認定犯罪事實之傳聞證據，經檢察官、被
    告及辯護人於本院準備程序時，均分別表示同意作為證據（
    見本院卷第71頁），本院審酌該等陳述作成時之情況及與本
    案待證事實間之關聯性，認以之作為證據要屬適當，是依刑
    事訴訟法第159 條之5 第1 項規定，該等傳聞證據自有證據
    能力。
二、傳聞法則乃對於被告以外之人於審判外之言詞或書面陳述而
    為之規範。本判決所引用之非供述證據，無刑事訴訟法第15
    9條第1項傳聞法則之適用，本院審酌上開證據資料作成時之
    情況，因與本案待證事實具有關聯性，且無證據證明係公務
    員違法取得之物，依法自得作為本案之證據。
貳、實體部分：
一、對於上開犯罪事實，業據被告於偵查及本院審理中均坦承不
    諱，並有自願受搜索同意書、新北市政府警察局板橋分局搜
    索扣押筆錄、扣押物品目錄表、查獲現場及槍枝照片、被告
    把玩手槍影片之翻拍照片、內政部警政署刑事警察局110 年
    1 月18日刑鑑字第1098000652號鑑定書及所附槍枝照片等在
    卷可參（見偵卷第43至51、61至62、103 至104 頁），另有
    本案手槍扣案可佐，堪認被告自白與事實相符，應堪採信。
    本案事證明確，被告犯行堪以認定，應依法論科。
二、論罪科刑：
（一）按犯罪之實行，有接續犯、繼續犯、集合犯、吸收犯、結
      合犯等實質上一罪之分類，因均僅給予一罪之刑罰評價，
      故其行為之時間認定，當自著手之初，持續至行為終了，
      並延伸至結果發生為止，倘上揭犯罪時間適逢法律修正，
      跨越新、舊法，而其中部分作為，或結果發生，已在新法
      施行之後，應即適用新規定，不生依刑法第2 條比較新、
      舊法而為有利適用之問題（參照最高法院108年度台上字 
       第1179號判決、89年度台非字第186 號判決）。被告自1
      09年2 、3 月間起，取得本案手槍而持有，迄109 年9 月
      2 日為警搜索而查獲時止，均屬持有行為之繼續。槍砲彈
      藥刀械管制條例第7 條、第8 條有關持有槍砲之處罰規定
      ，雖已於109 年6 月10日修正公布，並於同年月12日生效
      施行，惟被告之持有行為，既然延續至新法修正施行後，
      依前開說明，應適用修正後之規定，不生依刑法第2 條比
      較新、舊法而為有利適用之問題。公訴意旨認本件仍應適
      用修正前之舊法規定云云，尚有未合。核被告所為，係犯
      槍砲彈藥刀械管制條例第7 條第4 項之非法持有非制式手
      槍罪。其自109 年2 、3 月間取得時起，至109 年9 月2
      日為警查獲時止，持有非制式手槍之行為，為繼續犯，應
      論以一罪。
（二）被告本件並無自首規定之適用：
    1.按自首須對於未發覺之罪，向有偵查犯罪職權之公務員自
      承犯罪而受裁判者，始克當之。且其所稱「發覺」，固係
      指有偵查犯罪權限之機關或人員，知悉犯罪事實及犯罪人
      為何人而言；惟並不以確知該犯罪事實之具體內容為必要
      ；而所知之人犯，亦僅須有相當根據，可為合理之懷疑，
      即為犯罪業已發覺，不以確知其人為該犯罪之行為人為必
      要，苟職司犯罪偵查之公務員已知悉犯罪事實及犯罪嫌疑
      人後，犯罪嫌疑人始向之坦承犯行者，為自白，而非自首
      （最高法院104 年度台上字第1368號判決亦同此旨）。據
      上，可認員警知悉犯罪事實及犯罪人時，即屬發覺犯罪，
      此與法院認定事實需賴直接或間接等證據以達確知之程度
      不同，且槍砲彈藥刀械管制條例第18條第1 項有關自首之
      認定，亦同。
    2.查本件警方原已有掌握被告持有槍枝之情資，進而向本院
      聲請核發搜索票，經本院109 年度聲搜字第1537號准予核
      發，依搜索票上之記載，搜索範圍處所為新北市○○區○
      ○○路000 巷00號0 樓、身體為被告等在場第三人、車牌
      0000號碼000-0000號機車、行動電話及個人電腦等，此有
      本院上開搜索票附卷可參（見偵卷第33頁），另經本院調
      閱上開案件卷宗核閱屬實。而警方前往上開地點進行搜索
      時，被告並未在場，現場僅有第三人楊昇翰在場，亦未查
      獲相關證物，另經員警策動聯繫被告，被告始同意到場配
      合，帶同警方前往停放於新北市○○區○○路00號對面之停車
      格內車號000-000 號普通重型機車內查獲本案手槍等情，
      業據被告供述明確，且有新北市政府警察局板橋分局110
      年8 月2 日新北警板刑字第1103868442號函在卷可憑。是
      由上述本案查獲經過可知，警方於被告供出本案手槍藏放
      地點前，原已經由檢舉人檢舉及相關客觀事證（詳參本院
      109 年度聲搜字第1537號卷），掌握被告持有本案手槍之
      情資，當已有確切之根據而產生合理之懷疑，已非單純主
      觀上之臆測，並據以依法定程序向本院聲請核發搜索票，
      堪認被告本件持有槍枝之犯罪於查獲前已遭發覺。是被告
      雖於警方執行搜索時不在場，嗣後主動向員警坦承其藏放
      本案手槍之地點，參照上開說明，當僅屬犯後自白犯行，
      而非自首甚明，被告辯護人辯稱被告有自首規定之適用應
      予減刑云云，並不足採。
（三）按犯槍砲彈藥刀械管制條例之罪，於偵查或審判中自白，
      並供述全部槍砲、彈藥、刀械之來源及去向，因而查獲或
      因而防止重大危害治安事件之發生者，減輕或免除其刑，
      同條例第18條第4 項定有明文。該規定旨在因犯罪者之自
      白，進而查獲該槍砲、彈藥及刀械之來源供給者，與所持
      有之槍砲、彈藥及刀械去向，因而防止重大危害治安事件
      之發生，或及早破獲相關之犯罪集團，避免該槍砲、彈藥
      及刀械續遭持為犯罪所用，足以消彌犯罪於未然，自有減
      輕或免除其刑，以鼓勵自新之必要。故如犯本條例之罪後
      ，雖於偵查或審判中自白，惟並未因而查獲該槍砲、彈藥
      及刀械之來源，自與上開規定應予減輕或免除其刑之要件
      不合。查被告於警詢中及本院審理時雖均供稱本案手槍之
      來源為已死亡之劉志昇等語（見偵卷第20頁、本院卷第
      139 頁），然被告所供稱之槍枝來源既已死亡，當無從據
      此查獲或因而防止重大危害治安事件之發生，核無上開減
      輕或免除其刑規定之適用。
（四）按刑法第59條之規定，犯罪之情狀顯可憫恕，認科以最低
      度刑仍嫌過重者，得酌量減輕其刑，同法第57條規定，科
      刑時應審酌一切情狀，為科刑重輕之標準，於裁判上酌減
      其刑時，應就犯罪一切情狀（包括刑法第57條所列舉之10
      款事項），予以全盤考量，審酌其犯罪有無可憫恕之事由
      ，以為判斷。故適用第59條酌量減輕其刑時，並不排除第
      57條所列舉10款事由之審酌，惟其程度應達於確可憫恕，
      始可予以酌減。而槍砲彈藥刀械管制條例就持有管制槍枝
      所設之法定刑度，遠較其他犯罪為重，然同為持有者，其
      原因動機不一，犯罪情節未必盡同，是其態樣顯非可一概
      而論，即其持有行為所造成危害社會之程度亦非可等量齊
      觀，故倘依其情狀處以相當之有期徒刑，即足以懲儆，並
      可達防衛社會之目的者，自非不可依客觀之犯行與主觀之
      惡性二者加以考量其情狀，是否有可憫恕之處，適用刑法
      第59條之規定酌量減輕其刑，期使個案裁判之量刑，能斟
      酌至當，符合比例原則。查被告未經許可持有本案手槍之
      行為，固對國家社會法益造成侵害，惟尚無積極證據足認
      被告行為業已造成實害，且被告持有本案手槍之數量僅有
      一枝，時間亦屬不長，並未持有具殺傷力之子彈，衡酌其
      危害國家社會治安之犯罪情節尚屬非重。況被告犯後業已
      坦承犯行，於本件行為時年紀尚輕僅19歲，前無其他前科
      紀錄，此有臺灣高等法院被告前案紀錄表在卷可參，倘論
      處槍砲彈藥刀械管制條例第7 條第4 項之法定最低本刑（
      即有期徒刑5 年）未免過苛，應認被告犯罪情狀在客觀上
      尚足以引起一般人之同情，情堪憫恕，爰依刑法第59條規
      定，酌減其刑。
（五）爰以行為人之責任為基礎，審酌改造手槍係高危險之管制
      物品，使用時動輒造成死傷，危害社會治安之情節嚴重，
      然被告竟非法持有具殺傷力之本案手槍，幸未對社會大眾
      造成重大危害即遭查獲，數量亦屬不多。又念及被告於本
      案行為時年紀尚輕，前無其他前科紀錄，此有上述被告前
      案紀錄表在卷可參，均如前述，犯後始終坦承犯行，為警
      查緝時主動自白犯行並帶同警方查獲本案手槍之犯後態度
      ，亦查無其持槍從事其他不法行為的事證。兼衡被告供稱
      高中肄業智識程度，已婚，需扶養懷孕之太太，現從事鐵
      工工作，月薪約新臺幣3 萬元，此有被告所提之在職證明
      書附卷可參，經濟狀況勉持等一切情狀，量處如主文所示
      之刑，並就罰金刑部分諭知易服勞役之折算標準。
（六）至辯護人雖請求對被告宣告緩刑云云，然本件被告所犯之
      上開罪名最輕本刑為有期徒刑5 年以上之罪，經本院依前
      開規定減刑後，最輕本刑仍為有期徒刑2 年6 月，核與刑
      法宣告緩刑之要件不符，當無從宣告緩刑，附此說明。
三、扣案之本案手槍經送內政部警政署刑事警察局鑑定結果為係
    非制式手槍，仿GLOCK 廠25型手槍外型製造，組裝已貫通之
    金屬槍管而成，擊發功能正常，可供擊發子彈使用，認具殺
    傷力，此有該局110 年1 月18日刑鑑字第1098000652號鑑定
    書及所附槍枝照片等在卷可參（見偵卷第103 至104 頁），
    屬違禁物，不問屬於犯罪行為人與否，應依刑法第38條第1
    項之規定宣告沒收。
據上論斷，應依刑事訴訟法第299 條第1 項前段（依刑事判決精
簡原則，僅記載程序法條文），判決如主文。
本案經檢察官黃冠傑提起公訴，檢察官詹啟章到庭執行職務。
中    華    民    國   110    年    9     月    16    日
                  刑事第十九庭 審判長  法 官 許博然
　
                                       法 官 洪韻婷
　
                                       法 官 王國耀